【裁判字號】    89,訴,259
【裁判日期】    890529
【裁判案由】    商業會計法等
【裁判全文】
臺灣高雄地方法院刑事判決                          八十九年度訴字第二五九號
    公  訴  人  臺灣高雄地方法院檢察署檢察官
    被      告  甲○○
右列被告因違反商業會計法等案件，經檢察官提起公訴（八十八年度偵字第二九五二
三號），本院判決如左：
    主  文
甲○○無罪。
    理  由
一、公訴意旨略以：被告甲○○係設於高雄市○○區○○街二十二號旭頂工程有限公
    司（下稱旭頂公司）負責人，負有據實製作薪資所得扣繳暨免扣繳憑單（下簡稱
    薪資所得扣繳憑單）及登載營利事業所得結算申報書之義務，明知乙○○於民國
    八十三年間，未曾在該公司任職，竟由不詳姓名年籍之人處，取得乙○○之身分
    證影本及相關資料，在其業務上應製作之八十三年度營利事業所得稅結算申報書
    及性質為會計憑證之薪資所得扣繳憑單上，分別登載乙○○自八十三年七月至同
    年十二月止受領薪資新台幣（下同）七萬五千元之不實事項，並於八十四年間，
    持以向財政部高雄市國稅局小港稽徵所行使，申報該公司八十三年度營利事業所
    得稅，藉此不正當方法逃漏稅捐，足以生損害於乙○○及稅捐稽徵機關對於稅捐
    稽徵管理之正確性。因認被告涉犯商業會計法第七十一條第一款虛偽填製會計憑
    證、稅捐稽徵法第四十一條之逃漏稅捐及刑法第二百十六條、第二百十五條之行
    使業務上登載不實文書罪嫌云云。
二、公訴人認被告涉有前揭罪嫌，無非係以被告之自白、被害人乙○○之指述及檢舉
    書、薪資所得扣繳憑單、旭頂公司八十三年度營利事業所得結算申報書及投資人
    明細分配盈餘表等相關資料為其論據；惟訊據被告甲○○堅決否認有前揭犯行，
    辯稱：伊與林玲朱、孫德勝、蕭麗芬、劉明華共同開設旭頂公司，從事磁磚舖設
    、牆壁泥作等建築工程之承攬工作，伊係公司負責人，姐姐林玲朱為工地現場實
    際負責人，乙○○係由林玲朱所聘僱，公司報稅亦由林玲朱處理，伊並無逃漏稅
    ，在開完（偵查）庭後，伊問乙○○是否在旭頂公司工作過，乙○○稱沒有，又
    問伊是否認識「朱仔」，他說認識，伊係事後使得知乙○○確有在旭頂公司工作
    等語。
三、按犯罪事實應依證據認定之，無證據不得推定其犯罪事實，又不能證明被告犯罪
    者，應諭知無罪之判決，刑事訴訟法第一百五十四條、第三百零一條第一項定有
    明文。所謂認定犯罪事實之證據，係指足以認定被告確有犯罪行為之積極證據而
    言，該項證據自須適合於被告犯罪事實認定，始得採為斷罪資料。又苟未能發現
    相當證據，或證據不足以證明，自不能以推測或擬制之方法，以為裁判基礎；又
    被告之自白，雖為證據之一種，但必與事實相符者為限，若其自白顯有疑義，而
    審理事實之法院，就其職權調查之所得，仍未能證明其自白確與事實相符者，自
    不得據為認定犯罪事實唯一之基礎；此有最高法院二十九年度上字第三一０五號
    、四十年度台上字第八六號判例、十八年上字第一０八七號判例可資參照。經查
    ：乙○○係由旭頂公司股東林玲朱於八十三年七月至十二月所僱用乙節，業經證
    人林玲朱、乙○○一致供承，而證人林玲朱於本院審理時證述：被告係旭頂公司
    之負責人，她為旭頂公司股東，亦為工地現場實際負責人，負責工地工人之聘僱
    及工資發給，於八十三年七月起至十二月止，曾僱用乙○○至鳳山、鼎金從事磁
    磚舖設工作，並發給七萬五千元薪資，乙○○之工資是按件計，因她先生過世房
    子賣掉，一些資料已遺失等語（詳本院八十九年三月二日審理筆錄），復且證人
    即被害人乙○○確於八十三年七月至十二月，由林玲朱僱用在鼎金工地從事磁磚
    舖設工作，並領有七萬五千元薪資，伊於偵查庭中稱沒有在旭頂公司工作過，是
    因為不認識被告，且不知林玲朱是被告公司工地負責人所致，開庭後被告抄伊名
    字給林玲朱後，才知道是誤會等情，亦據證人乙○○證述在卷（詳本院八十九年
    三月二日審理筆錄）。是上述證人證述各節，核與被告所辯相符，故旭頂公司股
    東即工地負責人林玲朱確實於民國八十三年七月至十二月，僱用乙○○至鼎金工
    地舖設磁磚，並給付七萬五千元工資等事實，洵堪認定。至被告雖於偵查中陳稱
    ：乙○○於八十三年間未曾在旭頂公司工作云云（見偵查卷第廿五背面），惟被
    告既非工地現場負責人，亦非僱用乙○○者，雙方當無接觸，依常理自不知乙○
    ○為林玲朱所僱用之工人，被告於偵查中供稱未僱用乙○○，當係因不認識乙○
    ○所致，尚難據此即認定被告係自白有偽報乙○○薪資所得之犯行。綜上所述，
    被告甲○○前開所辯應堪採信，自難僅憑被告與事實不符之自白及檢舉書、薪資
    所得扣繳憑單、旭頂公司八十三年度營利事業所得結算申報書，即遽認被告有前
    揭犯行。此外，復查無其他積極證據足認被告有公訴人所指之犯行，不能證明其
    犯罪，揆諸前揭說明，爰依法諭知被告無罪之判決。
據上論斷，應依刑事訴訟法第三百零一條第一項，判決如主文。
本案經檢察官林永富到庭執行職務。
中      華      民      國    八十九    年      五      月    二十九    日
                                    台灣高雄地方法院刑事第四庭
                                        審判長法  官  李  嘉  興
                                              法  官  劉  定  安
                                              法  官  廖  純  卿
右正本證明與原本無異。
如不服本判決，應於判決送達後十日內，向本院提出上訴狀。
                                              書記官  林  孝  聰
中      華      民      國    八十九    年      五      月    二十九    日


司法院資訊處製作；財團法人民間司法改革基金會備份。
